臺灣臺中地方法院刑事判決　　　　　　　　　　　　八十九年度易緝字第五六九號
　　公　訴　人　臺灣臺中地方法院檢察署檢察官
　　被　　　告　甲○○
右列被告因詐欺案件，經檢察官提起公訴（八十六年度偵字第一二四六二號），本院
判決如左：
    主  文
甲○○無罪。
    理  由
一、公訴意旨略以：被告甲○○與另案被告丙○○（所涉詐欺部分，另由臺灣高等法
    院臺中分院判決在案）共同基於意圖為自己不法所有之概括犯意，於民國八十五
    年三月間，在臺中市○○路○段一八九之九號乙○○住處，向乙○○佯稱：伊夫
    妻進口健康食品，可大量進口，在乙○○之診所內陳列販賣，乙○○不疑有他，
    乃於八十五年六月二十八日向被告甲○○購買「艾靈美」五十打、「婦麗挺」十
    四打、「舒雪寧露」十八打，並交付現金共新臺幣（下同）一百三十四萬一千五
    百元；乙○○復於同年七月二日再向被告訂購「舒雪寧露」七十打，並給付現金
    六十三萬三千九百元；又於同年八月二十二日訂購「速力纖」十八打，給付現金
    二十一萬五千元。嗣至八十五年十一月間，甲○○未依約進口上開健康食品，又
    拒返還乙○○交付之貨款，乙○○始知受騙。因認被告涉犯刑法第三百三十九條
    第一項之詐欺取財罪嫌。
二、按犯罪事實應依證據認定之，無證據不得推定其犯罪事實。又不能證明被告犯罪
    者，應諭知無罪之判決，刑事訴訟法第一百五十四條、第三百零一條第一項分別
    定有明文。又認定犯罪事實所憑之證據，無論其為直接或間接證據，在訴訟上之
    證明均須於通常一般之人均不致有所懷疑而得確信其為真實之程度，始得據為有
    罪之認定，倘其證明尚未達到此一程度而有合理之懷疑存在，以致無從形成對被
    告不利之確信時，依據罪疑利益歸於被告之法則，即應儘先為有利被告之判斷，
    不得徒憑主觀上之臆測遽行排除有利於被告之可能（最高法院七十六年臺上字第
    四九八六號判例參照）。又告訴人之告訴，係以使被告受刑事追訴為目的，是其
    陳述是否與事實相符，仍應調查其他證據以資審認；又認定不利於被告之事實，
    須依積極證據，苟積極證據不足為不利於被告事實之認定時，即應為有利於被告
    之認定，更不必有何有利之證據，最高法院著有五十二年台上字第一三００號判
    例、三十年上字第八一六號判例亦足資參照。又刑法第三百三十九條第一項之詐
    欺罪之成立，以意圖為自己或第三人不法之所有，以詐術使人將本人或第三人之
    物交付為要件，而所謂以詐術使人交付，必須被詐欺人因其詐術而陷於錯誤，若
    其所用方法，不能認為詐術，亦不致使人陷於錯誤，即不構成該罪。
三、公訴人認被告甲○○涉有刑法第三百三十九條第一項之詐欺取財罪嫌，無非以告
    訴人乙○○之指述、被告簽發予告訴人之支票與退票理由單各三紙及被告販賣之
    健康食品廣告紙二份等情為其主要論據。
四、訊據被告甲○○固坦承曾從事推銷健康食品之工作且亦曾簽發支票交予丙○○持
    用之情，惟堅決否認有何詐欺之犯行，辯稱：伊與告訴人原為好朋友，並未曾向
    告訴人推銷過健康食品，所交付予告訴人之健康食品廣告紙係僅提供告訴人參考
    用，且所簽發之支票均係借予丙○○個人使用，告訴人所持有之支票應係丙○○
    向告訴人借款所交付供擔保之用，與伊無涉等語。經查：
（一）證人即另案被告丙○○於臺灣高等法院臺中分院審理時證稱：告訴人乙○○所
      持有以華方國際企業有限公司（下稱華方公司）、派克迪歐國際企業有限公司
      （以上二公司之負責人為甲○○）為發票人之支票共五紙，乃是其向告訴人乙○○分三次借款時所簽發，或是因為其之前簽發支票到期未兌現，向告訴人乙○○換票之後，再簽發之部分支票；惟其簽發予告訴人乙○○之支票實尚另有
      二紙，並且皆於八十五年十一月二十八日退票，二者付款銀行皆為花旗商業銀
      行台中分行，其一支票號碼為0000000號，票面金額為十五萬七千八百
      元，發票人為丙○○；另一支票號碼為0000000號，票面金額為十八萬
      六千五百元，發票人為甲○○，而此二紙支票則未據告訴人乙○○所提出等語
      ，並經該院函詢花旗商業銀行台中分行，則確有此二紙支票，並於八十五年十
      一月二十八日皆因存款不足而退票，此有該行九十年四月十二日（九十）消管
      字第０七０一號函附之支票退票資料二份可稽；而告訴人乙○○於台中市第九
      信用合作社之帳戶中，於八十五年十一月二十八日，亦確有告訴人乙○○託收
      上開金額之二紙支票退票的紀錄，此亦有台中市第九信用合作社九十年五月三
      日中市九信總字第三四五號函附之告訴人乙○○交易明細可考等情，業據臺灣
      高等法院臺中分院於審理丙○○涉犯偽造文書案件中認定屬實，有該院八十九
      年度上訴字第一二號刑事判決在卷足憑，衡情而論，足認證人丙○○所證稱其
      與被告甲○○簽發予告訴人乙○○之支票中，告訴人乙○○尚有此二紙支票未
      提出乙節，尚可採信。
（二）再者，告訴人乙○○於檢察官訊問時陳稱：其借予丙○○之錢都未收利息，都
      是拿現金給丙○○，丙○○則開票清償，以前幫忙丙○○的錢，都是幾萬元到
      十幾萬元，而大筆金錢都是買健康食品的等語（見偵查卷第四八頁反面），是
      故依上揭證人丙○○所稱告訴人乙○○所未提出之上開二紙支票，實亦有可能
      係告訴人乙○○另與證人丙○○有借貸關係而由證人丙○○及被告甲○○所簽
      發的，與告訴人乙○○所指述之被告以銷售健康食品為名而向彼誆取現金之情
      節無涉。況告訴人乙○○於本院調查時復又指訴稱：「（問：甲○○及丙○○
      是否跟你借過錢？）借的都是小金額，都有還」，「（問：何時開始跟你借錢
      ？）是在八十五年六月二十八日開始推銷產品前借的」，「（問：差不多是借
      多少錢？）一、二萬元或幾千元」（見本院八十九年十二月十九日訊問筆錄）
      。是故，依告訴人此一陳述，則又與上開二紙票面金額皆為十餘萬元，且遭退
      票各節相互矛盾，可謂甚明。而告訴人乙○○本身固可能因記憶淡忘，致無法
      清楚陳述彼與證人丙○○、被告甲○○間之債權債務關係，然告訴人乙○○之
      指訴既然尚有瑕疵可指，故實不能遽此即認定被告有詐欺之犯行。
（三）又告訴人所提出之支票中，其中固有由被告及華方公司為發票人之支票，且華
      方公司之負責人雖為甲○○（見偵卷第六五頁、第六六頁之公司變登記事項卡
      ），然證人丙○○業於本院調查時證稱：「我當時有拿健康食品給他（指告訴
      人）寄賣，但告訴人告的金額均是我跟他借（的）錢，均是我自己出面借的，
      甲○○他沒有出面接洽借錢的事：：：。」、「我是因為週轉不靈才無法還錢
      ，因為寄賣健康食品他們要賣出才付給我貨款：：：。」等語（見本院八十九
      年十一月二十八日訊問筆錄），另證稱：「本件係債務糾紛，告訴人均有收到
      利息，其餘依我的陳述狀所載，借錢之人均是我，與被告無關，有時候是我拿
      被告的票去向告訴人借錢。我以前與告訴人是好朋友，我沒有要詐欺告訴人的
      意思。」等語（見本院九十一年五月二十一日審判筆錄），且告訴人於本院調
      查時陳稱：八十五年二、三月間即向被告與丙○○訂購上揭貨品，事後於同年
      七月二日、八月二十二日復續訂購，均已交付現金予被告及丙○○云云（見本
      院八十六年度易字第五五二三號刑事卷第一六反面），依證人丙○○所言，其
      所推銷之貨品，均係事先供貨，事後才收取貨款，則若告訴人所稱被告與丙○○係以佯稱推銷貨品之方式，向其詐騙金錢，何以告訴人在第一次訂購貨品時
      ，在未取得貨品前即已先交付現款？此即與一般交易習慣不同，是告訴人所指
      稱之被告詐欺方式即令人質疑；又如告訴人所稱在第一次向被告及丙○○訂購
      貨品時即已交付現金，然並未取得所訂購貨品等語，則被告果真有詐欺之犯行
      ，告訴人又何以會分於同年七月及八月間再向被告及丙○○續訂貨品？足認告
      訴人指訴受被告詐欺之情節顯有不實，是證人丙○○證稱告訴人所持有之上揭
      被告及華方公司為發票人之支票均係由證人丙○○所交付，以供借款擔保之用
      等語，應足採信。自難僅憑被告為上揭支票之發票人，而認定被告有詐欺之犯
      意。再者，告訴人以持有被告所販賣之健康食品廣告紙二份，而認定被告有詐
      欺之犯行云云，然告訴人於本院調查時曾自陳與被告及丙○○原係好朋友等語
      ，而證人丙○○於本院調查時亦稱：「（問：告訴人健康食品的目錄從何而來
      ？）是告訴人向我要拿去參考用的，我與被告均沒有向告訴人推銷健康食品。
      」等語（見本院九十一年五月二十一日審判筆錄），參以被告亦不否認曾從事
      販賣健康食品之工作等語，則證人丙○○所稱告訴人所持有之健康食品廣告目
      錄，係其交予告訴人供作參考之用等語，尚與常理無違。
五、綜上所述，被告未有詐欺之犯行，已甚明確，自難僅憑告訴人之片面指訴，而遽
    入被告於罪。雖被告所簽發支票未如期兌現，然此應屬民事案件之債務不履行而
    已，自不能以臆測之方法遽認被告有告訴人所指之犯行。此外復查無其他積極之
    證據足資證明被告有詐欺犯行，不能證明被告犯罪，揆諸首揭法律規定與判例說
    明，應依法諭知被告無罪之判決。
據上論斷，應依刑事訴訟法第三百零一條第一項，判決如主文。
中      華       民      國     九十一     年     六      月     七     日
                                臺灣臺中地方法院刑事第四庭
                            法  官  王  世  華
右正本證明與原本無異。
如不服本判決，應於判決送達後十日內向本院提出上訴狀，上訴於臺灣高等法院臺中
分院( 須附繕本 )。
                                    書記官
中      華       民      國     九十一     年     六      月     十     日
